Inventaris van het archief van de Vereniging van Directeuren van Hogere Burgerscholen met 5-jarigecursus, 1928-1966
Nationaal Archief, Den Haag
Vereniging van Directeuren van HBS-en 5-jarige Cursus
Vereniging Directeuren HBS
1928-1966
I26041
0.30 meter; 24 inventarisnummers.
Normale geschreven, getypte en gedrukte documenten, geen bijzondere handschriften.
Nationaal Archief, Den Haag
Vereniging van Directeuren van HBS-en 5-jarige Cursus (1892-1966)
Het archief bevat onder meer notulen van bestuurs- en ledenvergaderingen, correspondentie plus o.a. stukken betreffende de acties van directeuren van H.B.S.'en voor een betere salarispositie.
Archiefvorming
Geschiedenis van de archiefvormer
De Vereeniging van Directeuren van Hogere Burgerscholen met 5-jarige cursus werd op 10 april 1892 opgericht. Zij stelde zich ten doel de belangen van het onderwijs van de H.B.S. te behartigen en de maatschappelijke en financiële belangen van de directeuren te bevorderen, alsmede hun een goede rechtstoestand te verzekeren. In 1952 wijzigde zij haar naam in Vereniging van Directeuren van Hogere Burgerscholen.
De vereniging was aangesloten bij de Centrale van Hogere Ambtenaren. In 1953 ging zij met andere verenigingen van rectoren en directeuren een federatie aan; per 1 december 1962 werd zij een onderafdeling van de Algemene Vereniging van Rectoren en Directeuren van Scholen voor Middelbaar en Voorbereidend Hoger Onderwijs. Toen met de invoering van de Mammoetwet de H.B.S. werd opgeheven, hield ook de Vereniging op te bestaan.
Geschiedenis van het archiefbeheer
De archivalia werden in 1972 door Dr.H.H. Kuipers in Arnhem aan het Algemeen Rijksarchief overgedragen. In 1987 is een aanvulling ontvangen uit het Rijksarchief Groningen, waar als onderdeel van het archief van de Rijks HBS te Groningen, een gedeelte van het archief van de Vereniging was aangetroffen.
Inhoud en structuur van het archief
2.19
Inhoud
Archiefbestanden over de eerste dertig jaren van het bestaan van de vereniging zijn nagenoeg niet bewaard gebleven.
Aanwijzingen voor de gebruiker
Openbaarheidsbeperkingen
Volledig openbaar.
Materiële beperkingen
Aanvraaginstructie
Openbare archiefstukken kunnen online worden aangevraagd en gereserveerd. U kunt dit ook via de terminals in de studiezaal van het Nationaal Archief doen. Om te kunnen reserveren dient u de volgende stappen te volgen:
U maakt een profiel aan op www.gahetna.nl, en logt vervolgens in
Via de archiefinventaris (alleen de beschrijvingen met rode nummers) selecteert u het gewenste archiefstuk door op de knop 'Reserveren' te klikken
In het volgende scherm geeft u aan op welke dag u het archiefstuk wilt inzien
Indien u zich bevindt in de studiezaal en een tafelnummer heeft ontvangen kunt u dit nummer vermelden. Als u geen tafelnummer heeft kunt u tafelnummer 777 laten staan
Vervolgens bevestigt u uw reservering door deze te versturen.
Verwant materiaal
Beschikbaarheid van kopieën
Verwante archieven
Het archief van het Genootschap voor Leeraren aan de Nederlandsche Gymnasiën en Hoogere Burgerscholen, (1864-1887) maakt deel uit van het archief van het Genootschap voor Leraren aan de Nederlandse Gymnasia, Lycea en Athenea, toegang nr. 2.19.023.
Beschrijving van de series en archiefbestanddelen
- Algemeen, I.
  - Statuten, met wijzigingen. Gedrukt, getypt., 1931-1961; 1; 1 omslag
  - Convocaties voor algemene ledenvergaderingen, met concept-redevoeringen en jaarverslagen van bestuursleden. Gedrukt, getypt., 1948-1964; 2; 1 omslag
  - Notulen van algemene ledenvergaderingen. Gestencild., 1962, 1963, 1965; 3; 3 stukken
  - Notulen van bestuursvergaderingen. Getypt, gehectografeerd., 1953-1964; 4; 1 omslag
  - Circulaires van het bestuur aan de leden. Gestencild., 1920-1963; 5; 1 omslag
  - Interne bestuurscorrespondentie en ingekomen brieven van leden., 1947-1965; 6; 1 omslag
    Hierin bevinden zich, ook enkele convocaties voor bestuursvergaderingen.
  - Financiële jaarverslagen en begrotingen, met concepten en bijlagen., 1947-1966; 7
  - Kasboeken., 8-9; 2 delen
    - april 1935-augustus 1949, 8
    - september 1949-mei 1954, 9
  - Ledenlijsten en -staten., 1949-1964; 10; 1 omslag
  - "Berichten en mededelingen van de vereniging van Directeuren van Hogere Burgerscholen met 5-jarige cursus", orgaan van de vereniging. Gedrukt. Met verzendlijst z.j., 1932, 1951, 1961-1962; 11; 5 katernen
    Aanwezig zijn de nummers 8, 11, 30, 47-49.
- Contacten naar buiten en activiteiten, II.
  - Concept-adressen van het bestuur aan de minister van Onderwijs, Kunsten en Wetenschappen, het College van Inspecteurs van het Middelbaar Onderwijs en de Commissie van Onderzoek inzake Overlading van het Onderwijs., 1947-1955; 12; 1 omslag
  - Ingekomen stukken van Bull Nederland N.V., Centraal Bureau voor de Statistiek, Commissie van Advies inzake de herziening der Reglementen Rijks Hogere Burgerscholen, Gemeentelijk Voorbereidend Hoger en Middelbaar Onderwijs te 's-Gravenhage, W.J. Jong, Katholieke Rectoren Vereniging, Minister van Binnenlandse Zaken, V AE V O en N.N., 1949-1963; 13; 1 omslag
  - Stukken betreffende acties van directeuren van H.B.S. -en voor een betere salarispositie., 1951-1954; 14; 1 omslag
  - Briefwisseling van het bestuur met de fa. Mercem en Laporte N.Y. te Amsterdam, afdeling Assurantie, betreffende tegen wettelijke aansprakelijkheid verzekerde leden., 1953-1959; 15; 1 omslag
  - Ingekomen stukken van de Federatie van Verenigingen van Rectoren en Directeuren van Scholen voor V.H.M.O. in Nederland en de haar opvolgende Algemene Vereniging van Rectoren en Directeuren van Scholen voor Voorbereidend Middelbaar en Hoger Onderwijs., 1955-1966; 16; 1 pak
  - Ingekomen stukken van de Centrale van Hogere Ambtenaren., 1954-1965; 17; 1 omslag
  - Ingekomen stukken betreffende een conferentie over het V.W.O. en de H.A.V.O. op verschillende plaatsen in Nederland met voorstukken betreffende de door de Mammoetwet geregelde middelbare opleiding., 1962, 1964; 18; 1 pak
  - Syllabus van een lezing van A.D. de Groot over "De brede basis als vormingsideaal in de schoolpraktijk"., 1962; 19
- Supplement 1987, III.
  In 1987 is een aanvulling ontvangen uit het Rijksarchief Groningen, waar zich, als onderdeel van het archief van de Rijks HBS te Groningen, een gedeelte van het archief van de Vereniging was aangetroffen.
  - Presentielijsten van de algemene leden- of jaarvergadering, 1956-1962; 20; 1 omslag
  - Rooster van aftreden van bestuursleden over 1957-1970, (c.1965); 21; 1 stuk
  - Ingekomen en doorslagen van uitgaande brieven, 1950-1965; 22-24; 3 omslagen
    - 1950-1956, 22
    - 1957-1960, 23
    - 1961-1965, 24